臺灣高等法院臺南分院刑事判決　　　 96年度上重訴字第303號
上　訴　人　臺灣雲林地方法院檢察署檢察官
上　訴　人
即　被　告　甲○○
　　　　　　　　　　現於臺灣臺南看守所羈押中
選任辯護人　張蓁騏　律師
上　訴　人
即　被　告　乙○○
　　　　　　　　　　現於臺灣臺南看守所羈押中
指定辯護人　本院公設辯護人　丁○○
上　訴　人
即　被　告　丙○○
　　　　　　　　　　現於臺灣臺南看守所羈押中
選任辯護人　宋金比　律師
上列上訴人因被告殺人等案件，不服臺灣雲林地方法院95年度重
訴字第13號、95年度訴字第937號，中華民國96年2月16日第一審
判決（起訴案號：臺灣雲林地方法院檢察署95年度偵字第4311號
；追加起訴案號：95年度偵字第6027號），提起上訴，本院判決
如下：
    主  文
原判決撤銷。
甲○○殺人，累犯，處無期徒刑，褫奪公權終身，減為有期徒刑
貳拾年，褫奪公權拾年，扣案美國REMINGT0N廠製八七０POLICE
MAGNUM型一二GAUGE之制式霰彈槍一支沒收。又共同未經許可，
持有手槍，累犯，處有期徒刑玖年，併科罰金新臺幣柒拾萬元，
減為有期徒刑肆年陸月，併科罰金新臺幣參拾伍萬元，罰金部分
如易服勞役，以新臺幣壹仟元折算壹日，扣案美國REMINGT0N廠
製八七０POLICE MAGNUM型一二GAUGE之制式霰彈槍一支、義大利
BERETTA廠製九二FS型口徑九mm制式半自動手槍一支、仿BERETTA
廠製九二FS型半自動手槍製造之槍枝，換裝土造金屬槍管而成之
改造手槍一支及制式霰彈槍子彈三顆，均沒收。應執行有期徒刑
貳拾參年，併科罰金新臺幣參拾伍萬元，罰金部分如易服勞役，
以新臺幣壹仟元折算壹日；褫奪公權拾年。扣案美國REMINGT0N
廠製八七０POLICE MAGNUM型一二GAUGE之制式霰彈槍一支、義大
利BERETTA廠製九二FS型口徑九mm制式半自動手槍一支、仿BERET
TA廠製九二FS型半自動手槍製造之槍枝，換裝土造金屬槍管而成
之改造手槍一支及制式霰彈槍子彈三顆，均沒收。
乙○○、丙○○共同未經許可，持有手槍，各處有期徒刑陸年，
均併科罰金新臺幣參拾萬元，罰金部分如易服勞役，均以新臺幣
壹仟元折算壹日。扣案美國REMINGT0N廠製八七０POLICE MAGNUM
型一二GAUGE之制式霰彈槍一支、義大利BERETTA廠製九二FS型口
徑九mm制式半自動手槍一支、仿BERETTA廠製九二FS型半自動手
槍製造之槍枝，換裝土造金屬槍管而成之改造手槍一支及制式霰
彈槍子彈三顆，均沒收。
    事  實
一、甲○○前因傷害致死案件，經法院判處有期徒刑五年確定，
    於九十四年七月二十七日縮刑假釋期滿執行完畢（構成累犯
    ）。乙○○因槍砲彈藥刀械管制條例案件，經法院判處有期
    徒刑一年二月，併科罰金六萬元確定，嗣於九十五年七月三
    日因縮短刑期假釋出監，應於九十五年九月十七日始保護管
    束期滿（假釋中更犯罪，未構成累犯）。
二、甲○○明知槍枝、子彈係屬槍砲彈藥刀械管制條例所管制之
    違禁物，非經中央主管機關許可不得持有，竟自九十三年五
    月間某日，非經中央主管機關許可，持有其兄長張建堂（已
    歿）所遺留之具殺傷力美國REMINGT0N廠製八七０POLICE MA
    GNUM型一二GAUGE之制式霰彈槍一支（槍枝管制編號000
    0000000）、義大利BERETTA廠製九二FS型口徑九mm
    制式半自動手槍一支（含彈匣，槍枝管制編號000000
    0000）、仿BERETTA廠製九二FS型半自動手槍製造之槍
    枝，換裝土造金屬槍管而成之改造手槍一支（含彈匣，槍枝
    管制編號0000000000）及制式霰彈槍子彈三顆、
    土造金屬彈殼加裝直徑約九mm金屬彈頭而成之土造子彈四顆
    ，嗣於後述九十五年八月二十七日，因持槍殺害吳正憲經警
    循線查獲。
三、甲○○、丙○○、乙○○三人，於九十五年八月二十七日，
    因吳正憲、丙○○為慶祝乙○○出獄，於同日十九時許，相
    約至雲林縣東勢鄉「鳳凰ＫＴＶ」飲酒，會中丙○○以電話
    邀約友人甲○○到場，而吳正憲則以電話約友人吳泰源到場
    。同日二十二時許，一行人又轉往雲林縣四湖鄉○○○路二
    三七號「紅軍ＫＴＶ」續攤，吳正憲再以電話約友人翁旺照
    、董怡昌、吳吉明到「紅軍ＫＴＶ」飲酒。席間吳正憲向甲○○提及一、二年前，雙方曾各自代表友人出面處理一件詐
    賭案，對甲○○當時處理情形很不滿意，導致甲○○與吳正
    憲發生激烈爭吵，於是甲○○、丙○○、乙○○先行搭乘計
    程車離開，惟甲○○於離去之際，手指吳正憲，表示：就是
    這個人，我會再回來。甲○○、丙○○、乙○○先行離開「
    紅軍ＫＴＶ」返達東勢鄉「鳳凰ＫＴＶ」後，甲○○獨自駕
    駛其原先停放於「鳳凰ＫＴＶ」之車牌號碼Ｈ七─五七一七
    號自用小客車返回其雲林縣褒忠鄉○○村鎮○路六十七之四
    號住處取出前開具殺傷力美國REMINGT0N廠製八七０POLICE
    MAGNUM型一二GAUGE之制式霰彈槍一支、義大利BERETTA廠製
    九二FS型口徑九mm制式半自動手槍一支、仿BERETTA廠製九
    二FS型半自動手槍製造之槍枝，換裝土造金屬槍管而成之改
    造手槍一支及制式霰彈槍子彈三顆、土造金屬彈殼加裝直徑
    約九mm金屬彈頭而成之土造子彈四顆。丙○○、乙○○因預
    見甲○○極有可能回「紅軍ＫＴＶ」尋釁，因此亦搭乘計程
    車回到「紅軍ＫＴＶ」。果真甲○○回家後，隨即取出上開
    槍枝、子彈折回「紅軍ＫＴＶ」。此時甲○○、丙○○、乙○○竟共同基於非法持有上開槍、彈之犯意聯絡，由乙○○
    、丙○○分持仿BERETTA廠製九二FS型半自動手槍、或義大
    利BERETTA廠製九二FS型口徑九mm半自動手槍各一支，甲○○則持美國REMINGT0N廠製八七０.POLICE.MAGNUM 型一二GA
    UGE之制式霰彈槍一支，在「紅軍ＫＴＶ」前走動欲與吳正
    憲理論。待吳正憲走出「紅軍ＫＴＶ」時，甲○○先在其自
    用小客車旁擊發二槍鳴槍示威，因吳正憲不予理會，甲○○
    竟然不顧在場之丙○○、乙○○等人勸阻，另行基於殺人之
    故意，持槍朝吳正憲右下胸部開一槍，因此擊碎吳正憲胸部
    第六至十肋骨，造成右下肺葉破裂，再穿破橫隔膜，造成右
    葉肝臟破裂，併大量出血，而導致出血性休克，經送醫仍不
    治死亡。甲○○肇事後，於九十五年八月二十八日凌晨零時
    十八分許，以電話向雲林縣警察局臺西分局林厝派出所警員
    郭紹宗表示開槍殺人，而於同日凌晨零時三十八分攜帶上開
    制式霰彈槍一支前往該派出所自首，表明願意接受裁判。另
    警方接獲一一０報案後前往案發現場尋獲霰彈槍彈殼三顆，
    及事後由甲○○上開車輛內查獲九mm土造子彈四顆，並於九
    十五年九月四日十四時三十分許，借提甲○○前往雲林縣臺
    西鄉牛厝村三姓公廟後方草叢，取出上開義大利BERETTA廠
    製九二FS型口徑九mm半自動手槍一支及仿BERETTA廠製九二
    FS型半自動手槍一支。
四、案經雲林縣警察局臺西分局移送臺灣雲林地方法院檢察署檢
    察官偵查起訴及由檢察官簽分偵查追加起訴。
    理  由
甲、程序方面：
一、被告以外之人於審判外之言詞或書面陳述，除法律有規定者
    外，不得作為證據。被告以外之人於檢察事務官、司法警察
    官或司法警察調查中所為之陳述，與審判中不符時，其先前
    之陳述具有較可信之特別情況，且為證明犯罪事實存否所必
    要者，得為證據。刑事訴訟法第一百五十九條第一項、第一
    百五十九之二分別定有明文。證人戊○○、黃毓雯、黃思婕
    、翁旺照、吳泰源、吳吉明等人在警詢所為之證述，係屬審
    判外之言詞陳述，被告乙○○、丙○○不同意列為證據，且
    無刑事訴訟法第一百五十九條之二情事，對被告乙○○、丙○○自無證據能力，不得為本案證據。
二、證人、鑑定人依法應具結而未具結者，其證言或鑑定意見，
    不得作為證據，刑事訴訟法第一百五十八條之三定有明文。
    證人甲○○、乙○○、丙○○、戊○○等人在臺灣雲林地方
    法院檢察署檢察官偵訊時，未經具結部分，證人乙○○、丙○○、戊○○等人證述對被告甲○○；證人甲○○、丙○○
    、戊○○等人證述對被告乙○○；證人甲○○、乙○○、戊○○等人證述對被告丙○○，自無證據能力，不得為本案證
    據。
三、被告以外之人於審判外之陳述，雖不符前四條之規定，而經
    當事人於審判程序同意作為證據，法院審酌該言詞陳述或書
    面陳述作成時之情況，認為適當者，亦得為證據。當事人、
    代理人或辯護人於法院調查證據時，知有第一百五十九條第
    一項不得為證據之情形，而未於言詞辯論終結前聲明異議者
    ，視為有前項之同意。刑事訴訟法第一百五十九條之五定有
    明文。證人即被告乙○○、丙○○及證人戊○○、黃毓雯、
    黃思婕、翁旺照、吳泰源、吳吉明等人在警詢所為之證述，
    係屬審判外之言詞陳述，檢察官、辯護人、被告甲○○並無
    不同意列為證據，且本院審理時，無於言詞辯論終結前聲明
    異議；證人即被告甲○○、丙○○等人在警詢所為之證述，
    係屬審判外之言詞陳述，檢察官、辯護人、被告乙○○並無
    不同意列為證據，且本院審理時，無於言詞辯論終結前聲明
    異議；證人即被告甲○○、乙○○等人在警詢所為之證述，
    係屬審判外之言詞陳述，檢察官、辯護人、被告丙○○並無
    不同意列為證據，且本院審理時，無於言詞辯論終結前聲明
    異議；而前開證人在警詢所為之證述，係在自由意志下所為
    陳述，並親閱筆錄無訛後始簽名作成之情況，且該證言適為
    本案應審酌必要事項，自分別對被告甲○○、乙○○、丙○○有證據能力，得為本案證據。
四、被告以外之人於偵查中向檢察官所為之陳述，除顯有不可信
    之情況者外，得為證據，刑事訴訟法第一百五十九條之一第
    二項定有明文。證人黃毓雯、黃思婕、翁旺照、吳泰源、吳
    吉明、董怡昌等人在臺灣雲林地方法院檢察署檢察官偵訊時
    ，業經檢察官查明與被告無親屬、婚約、法定代理關係，並
    告知具結義務及偽證之處罰後，命具結以擔保其證言之真實
    性。又證人即被告甲○○、乙○○、丙○○等人（證人甲○○就被告乙○○、丙○○部分；證人乙○○就被告甲○○、
    丙○○部分；證人丙○○就被告甲○○、乙○○部分）在臺
    灣雲林地方法院檢察署檢察官偵訊時，亦經檢察官查明與被
    告無親屬、婚約、法定代理關係，並告知具結義務及偽證之
    處罰後，命具結以擔保其證言之真實性。另實務運作，偵查
    中檢察官向被告以外之人所取得之陳述，原則上均能遵守法
    律規定，不致違法取供，該證人於偵查中向檢察官所為之證
    言，並無顯不可信之情事，自有證據能力，得為本案證據。
五、再數人共犯一罪者，為相牽連案件，刑事訴訟法第七條第二
    款定有明文；又檢察官於第一審辯論終結前，得就與本案相
　　牽連之犯罪，追加起訴。是本件檢察官追加起訴被告乙○○
　　、丙○○，其程序合法，併為敘明。
乙、實體方面：
壹、被告甲○○違反槍砲彈藥刀械管制條例及殺人部分：
一、訊據被告甲○○就其於九十五年五月間某日，未經中央主管
    機關許可，持有其已歿兄長張建堂遺留之具殺傷力美國REMI
    NGT0N廠製八七０POLICE MAGNUM型一二GAUGE之制式霰彈槍
    一支（槍枝管制編號0000000000）、義大利
    BERETTA廠製九二FS型口徑九mm制式半自動手槍一支（含彈
    匣，槍枝管制編號0000000000）、仿BERETTA廠
    製九二FS型半自動手槍製造之槍枝，換裝土造金屬槍管而成
    之改造手槍一支（含彈匣，槍枝管制編號00000000
    00）及制式霰彈槍子彈三顆、土造金屬彈殼加裝直徑約九
    mm金屬彈頭而成之土造子彈四顆。及於九十五年八月二十七
    日與吳正憲、丙○○、乙○○等人在「鳳凰ＫＴＶ」喝酒，
    再轉到「紅軍ＫＴＶ」續攤，在「紅軍ＫＴＶ」與吳正憲因
    談起以前處理賭博之事發生衝突。其與乙○○、丙○○一起
    離開，到「鳳凰ＫＴＶ」開其放在那邊的車子，駕車回家拿
    出上開槍彈，再回到「紅軍ＫＴＶ」，從車後座拿出長槍，
    對空鳴二槍擊發警告吳正憲，惟吳正憲還是有挑釁態度，乃
    起殺人故意，擊發第三槍對吳正憲射擊之事實，供認不諱（
    見本院卷第九十八頁、一三二頁、一八八頁；被告甲○○就
    殺人部分原供係過失致死，後坦承係故意殺人）。
二、經查：
  (一)被告上開未經許可，無故持有槍彈及故意殺人之自白，核與
    證人乙○○、丙○○、黃毓雯、黃思婕、翁旺照、吳泰源、
    吳吉明等人分於警偵、原審證述情節相符。並有美國REMING
    T0N廠製八七０POLICE MAGNUM型一二GAUGE之制式霰彈槍一
    支（槍枝管制編號0000000000）、義大利BERETT
    A廠製九二FS型口徑九mm制式半自動手槍一支（含彈匣，槍
    枝管制編號0000000000）、仿BERETTA廠製九二
    FS型半自動手槍製造之槍枝，換裝土造金屬槍管而成之改造
    手槍一支（含彈匣，槍枝管制編號0000000000）
    及土造金屬彈殼加裝直徑約九mm金屬彈頭而成之土造子彈四
    顆扣案可參。該槍彈經送內政部警政署刑事警察局鑑定結果
    ，該槍彈均有殺傷力，亦有該局九十五年八月三十一日刑鑑
    字第０九五０一三０三八五號、九十五年十月十三日刑鑑字
    第０九五０一三四一四三號槍彈鑑定書可參（見臺灣雲林地
    方法院檢察署九十五年度偵字第四三一一號卷第五十至五十
    五頁、第八十八至九十二頁）。又被害人吳正憲因被告甲○○持霰彈槍槍擊右下胸部，因此擊碎其胸部第六至十肋骨，
    造成右下肺葉破裂，再穿破橫隔膜，造成右葉肝臟破裂，併
    大量出血，而導致出血性休克死亡，業經檢察官相驗屬實，
    製有相驗及解剖相片、相驗屍體證明書、驗斷書在卷及法務
    部法醫研究所九十五年十月三十日法醫理字第０九五０００
    四０四二號函附之鑑定報告書一份，在卷可憑（見臺灣雲林
    地方法院檢察署九十五年度相字第四九四號卷第十二至四十
    一頁、原審卷第三十三至四十二頁）。是被告前開自白與事
    實相符，應可採信。
  (二)再被告持有經警查扣之美國REMINGT0N廠製八七０POLICE MA
    GNUM型一二GAUGE之制式霰彈槍（槍枝管制編號00000
    00000），機械性能良好，可擊發子彈，認具有殺傷力
    ，有前述內政部警政署刑事警察局槍彈鑑定報告可稽；而槍
    彈對人體射擊，擊發力甚猛，足以致人於死，為眾所周知之
    事，被告非無社會閱歷之人，此當為其所明知，竟不顧後果
    ，持槍向吳正憲身上重要器官所在之胸部擊射，致擊碎吳正
    憲胸部第六至十肋骨，造成右下肺葉破裂，再穿破橫隔膜，
    造成右葉肝臟破裂，併大量出血，而導致出血性休克死亡，
    被告有殺人之犯意灼明，被告曾辯過失致人於死云云，應係
    避重就輕卸責之詞，無可採信，應認被告本院坦承有殺人故
    意，方屬實情。
  (三)依上所述，被告對違反槍砲彈藥刀械管制條例及殺人等不利
    於己之自白，與事實相符，事證明確，犯行洵可認定，應依
    法論科。
貳、被告乙○○、丙○○違反槍砲彈藥刀械管制條例部分：
一、訊據被告乙○○、丙○○固均供認：渠於九十五年八月二十
    七日與吳正憲、甲○○在「鳳凰ＫＴＶ」喝酒，再轉到「紅
    軍ＫＴＶ」續攤，之後甲○○與吳正憲發生爭執，渠勸離甲○○離開「紅軍ＫＴＶ」，回「鳳凰ＫＴＶ」，甲○○開自
    己的車離去，渠認為甲○○因與吳正憲發生爭執，可能會回
    「紅軍ＫＴＶ」發生事情，渠就搭計程車回到「紅軍ＫＴＶ
    」，由丙○○進去勸吳正憲離開，但吳正憲沒有離開。之後
    甲○○來了，吳正憲走出ＫＴＶ，又與甲○○發生爭執，甲○○就到他車子拿一把長槍出來，對空鳴槍二槍，都有擊發
    ，渠過去攔阻，甲○○掙開，跑到車子的另一邊擊發第三槍
    打到吳正憲，渠將吳正憲送醫之事實。惟矢口否認犯行，均
    辯稱：甲○○再回「紅軍ＫＴＶ」時，渠沒有從甲○○車上
    拿槍云云。
二、經查：
  (一)證人吳泰源偵訊結證稱：伊到「紅軍ＫＴＶ」就醉倒了，要
    回去時才發現志賢（指乙○○）、家和（指丙○○）、建文
    （指甲○○）三人各拿一把槍，剛開始是志賢先朝車後方開
    一槍，但沒有擊發，家和也拿一把短槍站在車前比，建文拿
    一把長槍站在車旁跟死者（指吳正憲）不知在講什麼，朝天
    空開槍後就往死者身上開槍等語（見臺灣雲林地方法院檢察
    署九十五年度他字第一四六０號卷第十頁）；原審證稱：伊
    有看到乙○○、丙○○各拿一支短槍等情（見原審卷第一八
    七頁背面）。證人翁旺照偵訊結證稱：丙○○拿槍抵住伊，
    並問伊要做什麼；另外拿短槍之志賢，亦坐伊車去醫院等語
    （見臺灣雲林地方法院檢察署九十五年度他字第一四六０號
    卷第六十九至七十頁）；原審證稱：伊從「紅軍ＫＴＶ」出
    來，看到被告三人（指甲○○、乙○○、丙○○）在外面，
    剛開始甲○○沒有拿槍，丙○○拿一支手槍走來走去，並以
    為伊要吵架，用槍抵住伊胸口，問跟著出來做什麼；乙○○
    拿一支短槍，朝天按一下，但沒有擊發等情（見原審卷第一
    九八頁背面至一九九頁）。證人董怡昌偵訊結證稱：伊走出
    店外（指「紅軍ＫＴＶ」）看到吳泰源與被告三人（指甲○○、乙○○、丙○○），翁旺照此時也走出來，伊看到甲○○在副駕駛座拿散彈槍，接著另外一位較高的被告（指乙○○）拿槍對空扣扳機，但沒有擊發，接著較矮的被告（指丙○○）拿槍抵著翁旺照等語（見臺灣雲林地方法院檢察署九
    十五年度他字第一四六０號卷第六十九頁）；原審證稱：在
    「紅軍ＫＴＶ」因發生爭執，被告甲○○、乙○○、丙○○
    三人中途離開，他們三人再回來時，乙○○、丙○○手上都
    拿有短槍，乙○○有扣板機，且丙○○以為渠要找麻煩，拿
    著槍抵住翁旺照等情（見原審卷第二一二至二一三頁）。證
    人吳明吉偵訊結證稱；伊有看到丙○○拿槍抵住翁旺照等語
    （見臺灣雲林地方法院檢察署九十五年度他字第一四六０號
    卷第七十頁）；原審證稱：伊聽到槍聲出去，看見被告三人
    （指甲○○、乙○○、丙○○）拿槍，其中一人拿長槍，二
    人拿短槍，並當庭指認拿長槍者係甲○○，拿短槍者係乙○○、丙○○二人等情（見原審卷第二０六頁背面至二０七頁
    ）。證人吳泰源、翁旺照、董怡昌、吳吉明與本案無何牽涉
    關係之人，且於原審具結以刑事偽證罪擔保證言係屬實在，
    根據親眼目睹之事實，就被告有利不利事項一併陳述，是無
    誣陷被告之理。且渠證述被告乙○○、丙○○確有各持短槍
    一把之事實，證述一致，是可採信。
  (二)再參以證人即被告甲○○本院證稱：伊於九十五年八月二十
    七日二十二時持槍彈至「紅軍ＫＴＶ」，當時槍彈（指美國
    REMINGT0N廠製八七０POLICE MAGNUM型一二GAUGE之制式霰
    彈槍一支、義大利BERETTA廠製九二FS型口徑九mm制式半自
    動手槍一支、仿BERETTA廠製九二FS型半自動手槍製造之槍
    枝，換裝土造金屬槍管而成之改造手槍一支及制式霰彈槍子
    彈三顆、土造金屬彈殼加裝直徑約九mm金屬彈頭而成之土造
    子彈四顆），是用黑色塑膠袋裝著等語（見本院卷第二宗第
    十八頁）。則前揭槍原係證人甲○○持有，且前往「紅軍Ｋ
    ＴＶ」時，又以黑色塑膠袋裝著，果非乙○○、丙○○確有
    拿取短槍，自非外人即證人吳泰源、翁旺照、董怡昌、吳吉
    明四人，可得窺知，益證證人吳泰源、翁旺照、董怡昌、吳
    明吉前之證述，應屬實情。
  (三)又扣案之美國REMINGT0N廠製八七０POLICE MAGNUM型一二
    GAUGE之制式霰彈槍一支（槍枝管制編號00000000
    00）、義大利BERETTA廠製九二FS型口徑九mm制式半自動
    手槍一支（含彈匣，槍枝管制編號0000000000）
    、仿BERETTA廠製九二FS型半自動手槍製造之槍枝，換裝土
    造金屬槍管而成之改造手槍一支（含彈匣，槍枝管制編號
    0000000000）及土造金屬彈殼加裝直徑約九mm
    金屬彈頭而成之土造子彈四顆扣案可參。該槍彈經送內政
    部警政署刑事警察局鑑定結果，該槍彈均有殺傷力，亦有
    該局九十五年八月三十一日刑鑑字第０九五０一三０三八
    五號、九十五年十月十三日刑鑑字第０九五０一三四一四
    三號槍彈鑑定書可參（見臺灣雲林地方法院檢察署九十五
    年度偵字第四三一一號卷第五十至五十五頁、第八十八至
    九十二頁），如同前述，是前開槍彈具有殺傷力，是可認
    定。
  (四)被告所辯不採之理由：
    (1)被告以：證人吳泰源原審證稱：伊看到乙○○、丙○○各
      拿一支短槍，因燈光沒有很亮，沒有看到槍枝顏色。甲○○要離開叫他們二人丟在車內，丟進前座或是後座不知道
      ，亦沒有注意何人先丟等語。證人翁旺照原審證稱：甲○○要走時，對乙○○、丙○○說將東西交給他，乙○○、
      丙○○二人就親手交到甲○○手上，一個從駕駛座、一個
      從乘客座，甲○○親自接槍等語。證人吳吉明原審證稱：
      甲○○要走時說：『東西都拿過來』，甲○○將槍接過來
      就丟在車上開車離開。證人董怡昌原審證稱：伊有聽別人
      說甲○○將槍收走，然後去自首，但不是聽甲○○說的等
      語。則證人吳泰源、翁旺照、吳吉明、董怡昌所證就甲○○如何收回槍枝情形並不一致，是前揭證人對被告乙○○
      、丙○○不利之證述即無可採云云。查：董怡昌就甲○○
      如何收回槍枝情形，並未親自見聞，係聽自他人所說（非
      甲○○）而來，自屬傳聞，不得為本案證據。另證人吳泰
      源、翁旺照、吳吉明就被告乙○○、丙○○所持短槍，事
      後經甲○○取走一節，證述一致。雖就甲○○如何取走及
      乙○○、丙○○如何交付尚未完全一致。然考當時吳正憲
      遭甲○○開槍擊中，眾人注意力當在吳正憲身上，甲○○
      如何自乙○○、丙○○取回槍枝之方式，即屬枝節，或因
      證人所在位置，感觸不同，而有稍微不同出入之敘述，惟
      仍無懈被告乙○○、丙○○持有短槍交回甲○○之認定，
      難為被告二人沒有持槍之有利證明。
    (2)證人甲○○證稱：伊於九十五年八月二十七日二十二時，
      持槍彈返至「紅軍ＫＴＶ」，當時槍彈（指美國REMING
      T0N廠製八七０POLICE MAGNUM型一二GAUGE之制式霰彈槍
      一支、義大利BERETTA廠製九二FS型口徑九mm制式半自動
      手槍一支、仿BERETTA廠製九二FS型半自動手槍製造之槍
      枝，換裝土造金屬槍管而成之改造手槍一支及制式霰彈槍
      子彈三顆、土造金屬彈殼加裝直徑約九mm金屬彈頭而成之
      土造子彈四顆），是用黑色塑膠袋裝著，被告乙○○、丙○○並無去拿槍彈云云（見本院卷第二宗第十八頁）。且
      前揭扣案之手槍經內政部警政署刑事警察局九十六年六月
      十五日刑紋字第０九六００八九六０五號鑑驗書所載「經
      化驗結果，未發現有指紋可資比對」，是被告辯稱：渠未
      有持槍之行為云云。查：本件甲○○肇事後，於九十五年
      八月二十八日凌晨零時十八分許，以電話向雲林縣警察局
      臺西分局林厝派出所警員郭紹宗表示開槍殺人，而於同日
      凌晨零時三十八分攜帶上開制式霰彈槍一支前往該派出所
      自首，表明願意接受裁判。惟警方接獲一一０報案後前往
      案發現場尋獲霰彈槍彈殼三顆，及事後由甲○○上開車輛
      內查獲九mm土造子彈四顆，並於九十五年九月四日十四時
      三十分許，借提甲○○前往雲林縣臺西鄉牛厝村三姓公廟
      後方草叢，取出上開義大利BERETTA廠製九二FS型口徑九
      mm半自動手槍一支及仿BERETTA廠製九二FS型半自動手槍
      一支。則甲○○自首時，僅攜帶上開制式霰彈槍一支，故
      就二把短槍為之隱匿，已有迴護被告乙○○、丙○○共同
      持槍事實之意，是其本院上揭被告二人沒有拿槍之證詞，
      係屬迴護之詞，不足為被告乙○○、丙○○有利之證明。
      再上開義大利BERETTA廠製九二FS型口徑九mm半自動手槍
      一支及仿BERETTA廠製九二FS型半自動手槍一支，係經警
      於九十五年九月四日十四時三十分許，借提甲○○前往雲
      林縣臺西鄉牛厝村三姓公廟後方草叢取出，自非案發當場
      查獲，再取出時日距案發之九十五年八月二十七日已有七
      日，而槍枝係在有意迴護被告二人之甲○○管領下，槍枝
      或係因持有未留下指紋，或期間槍枝經擦拭等人為作做均
      有可能，是該槍未發現有指紋可資比對，亦不能為被告二
      人有利證明。
    (3)被告以證人吳泰源證稱係因其太太打電話給他，叫他回家
      睡覺，然翁旺照卻明白證述吳泰源是自己清醒過來的，並
      沒有電話吵醒他，且吳泰源也沒有接電話。是吳泰源在「
      紅軍ＫＴＶ」時，已經酒醉不省人事，且醉到無法聽見甲○○與吳正憲爭吵之情形，但卻可以聽到自己的手機在響
      ，顯有異於一般常情云云。惟證人吳泰源前揭被告乙○○
      、丙○○持槍之證述，係被告甲○○、乙○○、丙○○離
      開「紅軍ＫＴＶ」再返回時即證人吳泰源欲離開「紅軍Ｋ
      ＴＶ」時之見聞，則吳泰源未離開「紅軍ＫＴＶ」店內，
      縱有醉酒情事，尚不得為被告有利之證明。被告乙○○、
      丙○○二人另以甲○○槍擊吳正憲後，有將吳正憲送醫，
      惟此乃被告二人事後所為之處置，其目的為何，僅存被告
      二人主觀認知，惟與是否持有槍枝之認定無涉，並為敘明
      。
  (五)依上所述，被告乙○○、丙○○所辯，係屬事後卸責之詞，
    不足採信，本件事證明確，被告二人犯行，洵可認定，應依
    法論科。
參、核被告甲○○、乙○○、丙○○所為，係犯槍砲彈藥刀械管
    制條例第七條第四項、第八條第四項、第十二條第四項之罪
    。被告未經許可無故同時同地持有槍枝及子彈，係一行為觸
    犯數罪名，為想像競合犯，應依刑法第五十五條規定從一重
    之槍砲彈藥刀械管制條例第七條第四項之罪處斷。又甲○○
    、乙○○、丙○○於「紅軍ＫＴＶ」前非法持有上開槍枝及
    子彈，有犯意之聯絡及行為之分擔，均應論以共同正犯。被
    告甲○○另行起意持槍殺死吳正憲，係犯刑法第二百七十一
    條第一項之殺人既遂罪。被告甲○○就上開所犯槍砲彈藥刀
    械管制條例之罪及殺人罪，犯意各別，罪名有異，行為亦殊
    ，應分論併罰。又被告甲○○於其殺人罪及持有槍彈未被發
    覺犯人前，既前往雲林縣警察局臺西分局林厝派出所向員警
    自首，有警員郭紹宗於原審之證述及其所製之職務報告書一
    紙在卷可憑，係對於未發覺之罪自首而受裁判者，依刑法第
    六十二條減輕其刑，另被告甲○○前因傷害致死案件，經法
    院判處有期徒刑五年確定，於九十四年七月二十七日縮刑假
    釋期滿執行完畢，有臺灣高等法院被告全國前案紀錄表可稽
    ，其受徒刑之執行完畢，五年以內故意再犯有期徒刑以上之
    罪者，為累犯，應依刑法第四十七條第一項規定，就法定本
    刑為死刑及無期徒刑以外部分加重其刑，其刑有加重及減輕
    先加後減之。再被告甲○○犯罪係於中華民國九十六年四月
    二十四日前，且在九十六年罪犯減刑條例於九十六年七月十
    六日施行前自首，符該減刑條例第六條規定減其宣告刑。
肆、原審審理結果，認被告甲○○、乙○○、丙○○罪證明確，
    予以論罪科刑，固非無據。惟查：(一)被告甲○○所涉犯行，
    因自首符中華民國九十六年罪犯減刑條例，應予減刑，原審
    未及審酌容有未洽。(二)被告甲○○、乙○○、丙○○就違反
    槍砲彈藥刀械管制條例犯行，就持有槍彈時間不同，情節非
    一，且槍砲彈藥刀械管制條例第七條第四項罰金刑得併科新
    臺幣一千萬元以下罰金，原審就被告此犯行輕重未分同科處
    新臺幣十萬元，量刑未當，亦有失輕。被告乙○○、丙○○
    上訴否認犯行，主張原判決不當，為無理由。檢察官主張罰
    金刑部分量刑過輕；被告甲○○上訴主張量刑過重（徒刑部
    分）為有理由，自應由本院撤銷改判，以期適法。
伍、爰審酌被告甲○○、乙○○、丙○○各自之前科素行、受教
    育之程度及家庭背景，持有槍枝、子彈之期間、原因，與被
    害人為朋友關係，當日曾一起飲酒，被告甲○○僅因與被害
    人曾經共同處理「詐賭案」一事而起爭執，竟然持槍殺死被
    害人，逞兇鬥狠，漠視人命，被告乙○○、丙○○否認持槍
    犯行、被告甲○○犯後本院坦承犯行，惟未與被害人家屬達
    成和解等一切情狀，各量處如主文第二項、第三項所示之刑
    ，併科罰金部分並諭知易服勞役之折算標準。被告甲○○既
    經量處無期徒刑，自應依刑法第三十七條第一項規定，宣告
    褫奪公權終身。甲○○部分，並依九十六年罪犯減刑條例第
    六條減其刑後（無期徒刑依該條例第二條第一項第二款減為
    二十年；褫奪公權依該條例第十四條比照主刑減刑標準即褫
    奪公權之最高年限十年）依刑法第五十一條第五款定其應執
    行刑。扣案之美國REMINGT0N廠製八七０POLICE MAGNUM型一
    二GAUGE之制式霰彈槍一支（被告甲○○用以殺人，故在該
    殺人罪部分，亦應宣告沒收）、義大利BERETTA廠製九二FS
    型口徑九mm制式半自動手槍一支、仿BERETTA廠製九二FS型
    半自動手槍製造之槍枝，換裝土造金屬槍管而成之改造手槍
    一支、土造金屬彈殼加裝直徑約九mm金屬彈頭而成之土造子
    彈三顆，均係屬違禁物，依刑法第三十八條第一項第一款宣
    告沒收之。另霰彈槍子彈三顆，已經為被告甲○○所擊發及
    另顆土造金屬彈殼加裝直徑約九mm金屬彈頭而成之土造子彈
    一顆，經鑑驗試射後僅餘彈殼，爰不另宣告沒收之，附此敘
    明。
據上論結，應依刑事訴訟法第三百六十九條第一項前段、第三百
六十四條、第二百九十九條第一項前段，槍砲彈藥刀械管制條例
第七條第四項、第八條第四項、第十二條第四項，刑法第十一條
前段、第二百七十一條第一項、第二十八條、第五十五條、第四
十七條第一項、第四十二條第三項、第六十二條、第五十一條第
五款、第三十八條第一項第一款、第三十七條第一項，中華民國
九十六年罪犯減刑條例第二條第一項第二款、第六條、第七條第
一項、第十條、第十四條判決如主文。
本案經檢察官王碧霞到庭執行職務。
中　　華　　民　　國　　96　　年　　7 　　月　　19　　日
                  刑事第三庭    審判長法　官 陳義仲
                                      法　官 蔡勝雄
                                      法　官 蘇清水
以上正本證明與原本無異。
如不服本判決，應於收受本判決後十日內向本院提出上訴書狀。
其未敘述上訴理由者並得於提起上訴後十日內向本院補提理由書
狀（均須按他造當事人之人數附繕本）「切勿逕送上級法院」。
　　　　　　　　　　　　　　　　　　　書記官 陳嘉琍
中　　華　　民　　國　　96　　年　　7 　　月　　19　　日
附錄本案論罪科刑法條全文：
刑法第271條第1項：
殺人者，處死刑、無期徒刑或10年以上有期徒刑。
槍砲彈藥刀械管制條例第7條第4項：
未經許可，持有、寄藏或意圖販賣而陳列第1 項所列槍砲、彈藥
者，處5 年以上有期徒刑，併科新臺幣1000萬元以下罰金。
槍砲彈藥刀械管制條例第8條第4項：
未經許可，持有、寄藏或意圖販賣而陳列第1 項所列槍枝者，處
3年以上10年以下有期徒刑，併科新臺幣700 萬元以下罰金。
槍砲彈藥刀械管制條例第12條第4項：
未經許可，持有、寄藏或意圖販賣而陳列子彈者，處5 年以下有
期徒刑，併科新台幣300萬元以下罰金。
